臺北高等行政法院判決　　　　　　　　　　　　　　　九十年度訴字第六八三一號
　　　　　　　　　　　　　　　.
　　原　　　告　甲○○
　　訴訟代理人　唐永正（會計師）
　　被　　　告　桃園縣稅捐稽徵處
　　代　表　人　乙○○處長）.
　　訴訟代理人　丁○○
　　　　　　　　丙○○
右當事人間因營業稅事件，原告不服財政部中華民國九十年十月二十九日台財訴字第
○九○○○三六五六四號訴願決定，提起行政訴訟。本院判決如左：
    主  文
原告之訴駁回。
訴訟費用由原告負擔。
    事  實
壹、事實概要：
    緣原告於民國（以下同）八十二年七月起至八十六年二月止，涉嫌未經辦妥營業
    登記，即於桃園縣中壢市○○路○段四七號四樓經營中華民國婚友資訊協會（以
    下簡稱婚友協會），對外招收會員、收取會費、舉辦聯誼活動及仲介外國新娘等
    業務，營業額計新台幣（以下同）三七、二九七、八○六元（含稅），案經法務
    部調查局桃園縣調查站（以下簡稱桃園縣調查站）查獲，移送被告審理違章成立
    ，除核定補徵營業稅一、七七六、○八六元，復因本案違章行為同時觸犯租稅行
    為罰及漏稅罰，依財政部八十五年四月二十六日台財稅第八五一九○三三一三號
    函釋，採擇一從重，被告遂依營業稅法第五十一條第一款規定，按所漏稅額處三
    倍之罰鍰五、三二五、二○○元。原告不服，申請復查結果，經重行核定營業稅
    一、七○二、六九二元及處罰鍰五、一○八、○○○元，原告仍不服，提起訴願
    ，遭駁回後，遂向本院提起行政訴訟。
貳、兩造聲明：
一、原告聲明：求為判決訴願決定及原處分均撤銷。
二、被告聲明：求為判決如主文所示。
、兩造爭點：
    原告是否已舉證證明婚姻介紹收取之服務收入中之支付來回機票、聘金、喜宴、
    律師費等，屬代收代付性質而得以扣除？被告是否如原告所指未詳細查看扣押之
    相關資料，致將天長地久企業有限公司及茶行之收入計入婚友協會之收入？婚友
    協會向會員所收取之入會費是否為保證金之性質？法令多如牛毛，原告難以知悉
    ，被告補徵營業稅外，有無必要再科處罰鍰？
一、原告陳述：
１、調查局在未通知之情形下，調派調查人員搜查位於桃園縣中壢市○○路○段四七
    號四樓婚友協會，經其綿密的搜查，搜出相關的帳冊（包括婚友協會、天長地久
    企業有限公司及茶行），上述三個組織皆為小組織，並未聘請專業會計人員記帳
    ，而且原告及配偶亦不懂專業知識，需知組織不同，經營業務即不同，所記錄之
    帳冊當然不同，此可從扣押明細表得知，帳冊七本所記錄事項不同，惟被告查核
    時未詳細究明，即以調查局盤問時筆錄作為依據，需知調查局詢問時，原告及配
    偶在驚恐之餘，豈能理性思考，況且帳係由會計小姐處理，在當時要如何釐清？
    現在竟以此為駁回理由，是否失之苛刻。
２、天長地久企業有限公司之婚姻介紹服務收入絕大部分為代收代付之款項，包括越
    南台灣來回之機票十天之餐宿安排、越南律師文件費、聘金、喜宴十桌等，以營
    業稅法課徵之範圍，銷售勞務係以中華民國境內提供或使用者，依財政部八十七
    年九月五日台財稅第000000000號及七十九年十一月二十日台財稅第0
    00000000號，有關來回之機票等代收代付之款項，並非中華民國境內提
    供或使用之勞務，應予以扣除上述之款項才是課徵營業稅之範圍，因帳務處理並
    非完整，國外支出未予入帳，但這並不表示此代付支出不存在，我們可以從帳冊
    資料得知，公司之代收款項係按照合約予以列記，故合約項目之代付款項，也應
    按照合約項目支付，若以收據既未依事項發生之次序或種類依次編製並登入帳簿
    ，否准其扣除，而課以重稅，稅捐單位是否未依法課稅？
３、本人雖然為前述三項組織之負賣人，惟組織（公司、婚友協會或茶行）與個人是
    不同的個體，難道可以用主觀認定個人，而不看相關證物，例扣押證物中越南新
    娘的合約書，即天長地久企業有限公司與委託人簽約，有關之收據也是天長地久
    企業有限公司之收據，豈可將客觀之證物擺一邊，而用昧於事實的認定，強課個
    人稅負的罪名。
４、扣押物明細表可概分為公司資料、帳冊、越南新娘之合約書及會員名冊，每一項
    資料皆可互相佐證，環環相扣，例如帳冊（二）及帳冊（一）即為茶行之帳冊，
    由帳冊之封面貼有「書香茶宴」標幟，此係為茶行之招牌，可以證明該帳冊係為
    茶行的帳冊，茶行成立的時間為八十二年八月，而此帳冊即是由八十二年四月開
    始登載，帳冊（一）即類似會計簿之總分類帳，帳冊（二）即類似會計簿之日記
    帳，二者皆可以互相勾稽，稅捐單位居然以在帳冊（一）摘要欄記載茶葉、茶壺
    、蜜蠟等收入可扣除，而在帳冊（二）資料即不聞不間，此種主觀之官僚主義，
    實難令人心服，而且我們可以從越南新娘的合約書簽訂之日期，更可以明確知道
    ，媒介越南新娘之收入，係自八十五年度才有，以主觀認定收取會費，仲介外國
    新娘的收入，是否失之偏頗。
５、茶行為依法成立並登記，每三個月稅捐處皆有核定營業稅並按期繳納營業稅，卻
    遭池魚之殃，原告當時不在行號內，原告係為一小規模營利事業負責人，有關行
    號之事務皆在打理中，法令多如牛毛，尚知要成立合法之組織並繳納稅金，實屬
    不易，被告竟依帳冊之資料補稅並處罰，令人情何以堪，依照財政部七十一年四
    月十五日台財稅第三二六三四號函「查定課徵之營利事業實際營業額大於查定額
    者，予以補徵。」但也不需要處罰，況且依稅捐每三個月核定之營業額合計達三
    ，六一二  ，○○○元，補稅時也應扣除前述之金額才算合理。
６、以婚友協會收取之會費，係會員入會所繳納之入會費，係屬保證金之性質，俟會
    員退會時，即會退回之保證金，依財政部台財稅第七五一九七七一號函之規定，
    非屬銷售勞務收入，免徵營業稅。
７、綜上所述，被告未詳細查看有關之資料，即以帳列收入課以重稅及處罰，為此，
    請判決如原告訴之聲明。
二、被告陳述：
１、在中華民國境內銷售貨物或勞務及進口貨物，均應依本法規定課徵營業稅」、「
    提供勞務予他人，或提供貨物與他人使用、收益，以取得代價者，為銷售勞務」
    、「營業人之總機構及其他固定營業場所，應於開始營業前，分別向主管稽徵機
    關申請營業登記」、「納稅義務人，有左列情形之一者，除追繳稅款外，按所漏
    稅額處一倍至十倍罰鍰，並得停止營業：一、未依規定申請營業登記而營業者。
    」分別為營業稅法第一條、第三條第二項、第二十八條、第五十一條第一款所明
    定。
２、原告於八十二年七月起至八十六年二月止，未經辦妥營業登記，即經營中華民國
    婚友資訊協會，對外招收會員、收取會費、舉辦聯誼活動及仲介外國新娘等業務
    ，營業額計三七、二九七、八○六（含稅），違反營業稅法第二十八條規定，有
    法務部調查局桃園縣調查站八十六年五月二十一日園法字第八六○三八七號函檢
    送原告及其配偶盧麗花之調查筆錄，及系爭營業之帳冊、（婚友介紹）委託契約
    書、海報、廣告等相關資料附案可稽，違章事證明確，被告遂依營業稅法第五十
    一條第一款規定，除追繳稅款外，並按所漏稅額一、七七六、○八六元處三倍罰
    鍰五、三二五、二○○元，原無不合。惟原告於八十二年八月一日已設籍課稅「
    天長地久茶行」，依獲案帳冊查得銷貨收入（八十三年一月十九日至八十五年二
    月二十五日）計二一三、五○○元，因摘要欄記載茶葉、茶壺、密臘等應可認屬
    為天長地久茶行之收入自核定營業額中扣除（惟被告原核定系爭收入計二○○、
    九四○元，是可扣除金額為二○○、九四○日），另旅遊收入（代收護照費、旅
    費）金額計一、二○一、一六○元、暫收款（屬代收護照費、代購金飾部分）金
    額計一三九、一六○元，屬代收代付性質，均應自原核定之營業額中扣除，總計
    應扣除金額為一、五四一、二六○元，經重核其營業額為三五、七五六、五四六
    元（含稅），依營業稅法第五十一條第一款規定，除追繳稅款外，並按所漏稅額
    一、七○二、六九二元處三倍罰鍰五、一○八、○○○元（計至百元止）。
３、原告主張婚姻介紹收取之服務收入中其中包含支付來回機票、聘金、喜宴、律師
    費等，屬代收代付性質，依財政部八十七年九月五日台財稅第八七一九六三四三
    六號函及七十九年十一月二十日台財稅第七九○二九六六七二號函釋均應予扣除
    等語。查原告以廣告、海報方式招攬會員，以會員制方式經營銷售貨物或勞務，
    按財政部七十六年二月十日台財稅第七五一九七七一號函釋，即屬營業稅法第三
    條第二項規定之營業人。復依原告檢具聘金等婚姻支出費用收據，查均無記載發
    生日期、買受人，且系爭收據未依事項發生之次序或種類依次編製並登入帳簿，
    此為原告所不爭之事實，核不符稅捐稽徵機關管理營利事業會計帳簿憑證辦法第
    二十二條規定，是無法證明原告有代付之事實，自無法認採。原告主張未編入九
    十年營業稅法令彙編之財政部八十七年九月五日台財稅第000000000號
    函釋及與本案事實缺乏關連性之七十九年十一月二十日台財稅第七九○二九六六
    七二號函釋，無法援引適用，原告顯係誤解法令。
４、原告主張查獲帳冊中包含天長地久茶行之收入，補稅時應扣除該金額乙節，查原
    告經營之荼行、婚友協會等之所有收入與支出均記載於同一本帳冊內，共有兩本
    總帳冊（扣押物編號02、04），次查扣押物編號04帳冊所記載之所有收入均屬婚
    友會員收入，且扣押物編號02帳冊之各項收入科目除銷貨收入外並無記載摘要明
    細，致無法分辨茶行、婚友協會之收入，亦經原告八十七年十月二十九日至被告
    製作談話筆錄坦承在案，是本案依營業稅法第四十三條規定，按查得之資料核定
    其銷售額及應納稅額，要無不合。至原告主張以婚友協會收取之入會費係屬保證
    金性質，俟會員退費時即退回，應免徵營業稅云云，查原告提示之協會章程，並
    無訂定會費性質及退費辦法，且原告檢具協會退費辦法，並無任何法人章印，顯
    係臨訟補具。按「當事人主張之事實，須負舉證責任，倘其所提出之證據，不足
    為主張事實之證明，自不能認其主張之事實為真實」，業經前行政法院（現改制
    為最高行政法院）三十六年判字第十六號著有判例，是原告既未能提供具體事證
    以實其說，空言主張，核無足採。
５、綜上論結，原告之訴應認為無理由，請判決如被告答辯之聲明。
    理  由
壹、補徵營業稅部分：
一、按「在中華民國境內銷售貨物或勞務及進口貨物，均應依本法規定課徵營業稅。
    」、「提供勞務予他人，或提供貨物與他人使用、收益，以取得代價者，為銷售
    勞務。」、「營業人之總機構及其他固定營業場所，應於開始營業前，分別向主
    管稽徵機關申請營業登記。」、「營業人有左列情形之一者，主管稽徵機關得依
    照查得之資料，核定其銷售額及應納稅額並補徵之：．．．三、未辦妥營業登記
    ，即行開始營業者。．．．」分別為營業稅法第一條、第三條第二項、第二十八
    條、第四十三條第一項第三款所明定。
二、本件原告於八十二年七月起至八十六年二月止，涉嫌未經辦妥營業登記，即經營
    中華民國婚友資訊協會，對外招收會員、收取會費、舉辦聯誼活動及仲介外國新
    娘等業務，營業額計三七、二九七、八○六元（含稅），違反營業稅法第二十八
    條規定，有法務部調查局桃園縣調查站八十六年五月二十一日園法字第八六○三
    八七號函檢送原告及其配偶盧麗花之調查筆錄，及系爭營業之帳冊、（婚友介紹
    ）委託契約書、海報、廣告等相關資料附案可稽，違章事證明確，被告遂核定補
    徵稅額一、七七六、○八六元。原告不服，主張其違章期間已設立天長地久茶行
    ，稱被告未予詳查即將其茶行收入、婚友協會會員收入及聯誼社收入等全部核定
    為未辦營業登記補稅處罰，有推測臆斷之嫌，又謂其介紹越南及柬埔寨新娘，屬
    非中華民國境內之勞務，自無課徵營業稅云云。申經復查結果，被告略以，原告
    於八十二年八月一日已設籍課稅「天長地久茶行」，依獲案帳冊查得銷貨收入（
    八十三年一月十九日至八十五年二月二十五日）計二一三、五○○元，因摘要欄
    記載茶葉、茶壺、密臘等應可認屬為天長地久茶行之收入，自核定營業額中扣除
    （惟被告原核定系爭收入計二○○、九四○元，是可扣除金額為二○○、九四○
    元），另旅遊收入（代收護照費、旅費）金額計一、二○一、一六○元、暫收款
    （屬代收護照費、代購金飾部分）金額計一三九、一六○元，屬代收代付性質，
    符合修正營業稅法實施注意事項三、（三）代收代付之規定，均應自原核定之營
    業額中扣除，總計應扣除金額為一、五四一、二六○元，經重核其營業額為三五
    、七五六、五四六元（含稅）、應補徵稅額一、七○二、六九二元。至原告主張
    其營業行為屬營業稅法第八條第一項第十三款規定，依法組設經營不對外營業之
    員工福利機構免徵營業稅；及介紹越南及柬埔寨新娘，屬非中華民國境內之勞務
    ，自無課徵營業稅云云，查原告以廣告、海報方式招攬會員，以會員制方式經營
    銷售貨物或勞務，按財政部七十六年二月十日台財稅第七五一九七七一號函釋，
    即屬營業稅法第三條第二項規定之營業人。是天長地久企業有限公司於桃園縣政
    府八十三年八月三十日核發營利事業登記證後，經被告派員調查發現尚無營業跡
    象，乃函復原告俟正式開業後再申領統一發票，惟遲至八十六年二月五日始設籍
    課稅，其未辦妥營業登記前以該公司名義經營之各項業務，均應課徵營業稅，依
    法有據。原告嗣後補充說明其天長地久茶行營業額計有一五、○一五、二五八元
    ，屬小規模營利事業，應依財政部八十年四月一日台財稅第八○○一○八一五二
    號函釋計算差額補稅免罰，及所訂立「委託契約書」收受會員結婚費用，其中包
    含支付聘金、喜宴、禮服、律師費等金額計一五、八八九、一八七元，屬代收代
    付性質，均應予扣除等語。查被告獲索帳冊中無法確認茶行收入，且原告八十七
    年十月二十九日至被告製作談話筆錄亦坦承無法釐清各項收入，是所主張茶行之
    收入金額達一千五佰餘萬元，既未能提供具體事證以實其說，空言主張，不足為
    採。復檢具聘金等婚姻支出費用收據，查均無記載發生日期、買受人，帳冊內亦
    無記錄，無法認採。後因營業稅法施行細則第五十二條業修正發布，並自八十九
    年六月七日施行，被告於八十九年七月五目以桃稅法字第八九○一三五八五號函
    請原告提示相關進項憑澄供核，原告僅提示上列婚姻支出費用收據，核與營業稅
    法施行細則第三十八條規定不符，是本案依營業稅法第四十三條規定，按查得之
    資料核定其銷售額及應納稅額，要無不合。經核並無不妥。復查決定乃重行核定
    營業稅一、七○二、六九二元。
三、原告不服，提起訴願及本件行政訴訟，訴稱：
１、婚姻介紹收取之服務收入中其中包含支付來回機票、聘金、喜宴、律師費等，屬
    代收代付性質，依財政部八十七年九月五日台財稅第000000000號函及
    七十九年十一月二十日台財稅第七九○二九六六七二號函釋均應予扣除云云。惟
    查原告以廣告、海報方式招攬會員，以會員制方式經營銷售貨物或勞務，按財政
    部七十六年二月十日台財稅第七五一九七七一號函釋，即屬營業稅法第三條第二
    項規定之營業人。復依原告檢具聘金等婚姻支出費用收據，查均無記載發生日期
    、買受人，且系爭收據未依事項發生之次序或種類依次編製並登入帳簿，此為原
    告所不爭之事實，核不符稅捐稽徵機關管理營利事業會計帳簿憑證辦法第二十二
    條規定，是無法證明原告有代付之事實。原告主張未編入九十年營業稅法令彙編
    之財政部八十七年九月五日台財稅第000000000號函釋及與本案事實缺
    乏關連性之七十九年十一月二十日台財稅第七九○二九六六七二號函釋，無法援
    引適用，原告顯係誤解法令。
２、查獲帳冊中包含天長地久茶行之收入，補稅時應扣除該金額云云。惟查原告經營
    之荼行、婚友協會等之所有收入與支出均記載於同一本帳冊內，共有兩本總帳冊
    （扣押物編號02、04）。次查扣押物編號04帳冊所記載之所有收入均屬婚友會員
    收入，且扣押物編號02帳冊之各項收入科目除銷貨收入外並無記載摘要明細，致
    無法分辨茶行、婚友協會之收入，亦經原告八十七年十月二十九日至被告製作談
    話筆錄坦承在案，是本件依營業稅法第四十三條規定，按查得之資料核定其銷售
    額及應納稅額，要無不合。
３、婚友協會收取之入會費係屬保證金性質，俟會員退費時即退回，應免徵營業稅云
    云。惟查原告提示之協會章程，並無訂定會費性質及退費辦法，且原告檢具協會
    退費辦法，並無任何法人章印，顯係臨訟補具。
四、綜上所述，原告之陳詞均不可採，則被告所為補徵營業稅之處分，揆諸首揭規定
    ，並無違誤，訴願決定基於上開理由予以維持，亦無不合。原告徒執前詞，訴請
    撤銷訴願決定及原處分，並無理由，應予駁回。
貳、罰鍰部分：
一、按「營業人未依規定申請登業登記者，除通知限期補辦外，處一千元以上一萬元
    以下罰鍰；逾期仍未補辦者，得連續處罰。」、「納稅義務人，有左列情形之一
    者，除追繳稅款外，按所漏稅額處一倍至十倍罰鍰，並得停止其營業：一、未依
    規定申請營業登記而營業者。」、「營利事業依法規定應給與他人憑證而未給與
    ，與應自他人取得憑證而未取得，或應保存憑證而未保存者，應就其未給與憑證
    、未取得憑證或未保存憑證，經查明認定之總額，處百分之五罰鍰。」分別為營
    業稅法第四十五條、第五十一條第一項第一款及稅捐稽徽法第四十四條所明定。
    又按「納稅義務人違反作為義務而被處行為罰，僅須其有違反作為義務之行為即
    應受處罰；而逃漏稅捐之被處漏稅罰者，須具有處罰法定要件之漏稅事實方得為
    之。二者處罰目的及處罰要件雖不相同，惟其行為如同時符合行為罰及漏稅罰之
    處罰要件時，除處罰之性質與種類不同，必須採用不同之處罰方法或手段，以達
    行政目的所必要者外，不得重複處罰，乃現代民主法治國家之基本原則。是違反
    作為義務之行為，同時構成漏稅行為之一部或係漏稅行為之方法而處罰種類相同
    者，如從其一重處罰已足達成行政目的時，即不得再就其他行為併予處罰，始符
    憲法保障人民權利之意旨。」司法院釋字第五○三號著有解釋。
二、本件原告於八十二年七月起至八十六年二月止，未經辦妥營業登記，即經營中華
    民國婚友資訊協會，對外招收會員、收取會費、舉辦聯誼活動及仲介外國新娘等
    業務，漏開統一發票並漏報銷售額，致漏營業稅額，業如前述，有原告及其配偶
    盧麗花之調查筆錄，及系爭營業之帳冊、（婚友介紹）委託契約書、海報、廣告
    等相關資料附案可稽，違章事證明確，被告初查乃就營業人未辦營業登記部分處
    罰鍰三、○○○元，並按所漏稅額一、七七六、○八六元處三倍罰鍰五、三二五
    、二○○元；另就原告未依法給與他人憑證總額三七、二九七、八○六元處百分
    之五處鍰一、七七六、○八六元；惟依財政部八十五年四月二十六日台財稅第八
    五一九○三三一三號函釋，同時觸犯租稅行為罰及漏稅罰原則上擇一從重處罰，
    處原告罰鍰金額五、三二五、二○○元。原告不服，申經復查結果，被告重行核
    定處罰鍰五、一○八、○○○元。經核尚無不妥，原告自難以其不知法令，免於
    處罰。從而，被告所為罰鍰之處分，揆諸首揭規定，並無違誤，訴願決定予以維
    持，亦無不合。原告徒執前詞，訴請撤銷訴願決定及原處分，並無理由，亦應駁
    回。
、本件事證已臻明確，兩造其餘攻擊防禦方法與本件判決結果不生影響，故不逐一
    論述，併此敘明。
據上論結，本件原告之訴為無理由，爰依行政訴訟法第九十八條第三項前段判決如主
文。
中    華    民    國      九十一      年      十二      月    二十五    日
                              臺 北 高 等 行 政 法 院 第 二 庭
                                    審 判 長 法    官 徐瑞晃
                                             法    官 李得灶
                                             法    官 吳慧娟
右為正本係照原本作成。
如不服本判決，應於送達後二十日內，向本院提出上訴狀並表明上訴理由，如於本判
決宣示後送達前提起上訴者，應於判決送達後二十日內補提上訴理由書（須按他造人
數附繕本）。
中    華    民    國      九十一      年      十二      月    二十五    日
                                             書 記 官 劉道文
